臺灣高雄地方法院民事裁定
110年度消債清字第303號
聲  請  人  劉子荺
0000000000000000

0000000000000000

代  理  人  吳臺雄律師
上列當事人因消費者債務清理事件聲請清算，本院裁定如下：
    主  文
聲請人劉子荺自中華民國一一一年六月二十八日下午四時起開始
清算程序。
命司法事務官進行本件清算程序。
    理  由
一、聲請意旨略以：伊有不能清償債務情事，曾依中華民國銀行
    公會會員辦理消費金融案件無擔保債務協商機制請求共同協
    商債務方案成立，惟因不可歸責於己之事由毀諾。伊又未經
    法院裁定開始更生程序或許可和解或宣告破產，爰聲請清算
    等語。　　
二、按債務人不能清償債務或有不能清償之虞者，得依本條例所
     定更生或清算程序，清理其債務；債務人於法院裁定開始
    更生程序或許可和解或宣告破產前，得向法院聲請清算；法
    院開始清算程序之裁定，應載明其年、月、日、時，並即時
    發生效力；法院開始更生或清算程序後，得命司法事務官進
    行更生或清算程序，必要時得選任律師、會計師或其他適當
    之自然人或法人1人為監督人或管理人，消費者債務清理條
    例（下稱消債條例）第3條、第80條前段、第83條第1項、第
    16條第1項分別定有明文。
三、經查：
  ㈠聲請人於消債條例施行前，依中華民國銀行公會會員辦理消
    費金融案件無擔保債務協商機制請求共同協商債務方案成立
    ，約定自民國95年8月起，分120期，利率6％，每月清償新臺
    幣（下同）18,546元，聲請人於繳款7期後即未依約繳款，
    於96年2月毀諾，固有永豐銀行陳報狀（卷一第211至213頁
    ）可參。惟聲請人稱於毀諾時與前夫分居，獨立扶養兒子(
    時國小2年級)，任職於日月光半導體製造股份有限公司擔任
    作業員並投保勞保，每月收入約31,800元，有勞工保險被保
    險人投保資料表（卷一第18至19頁）足稽。是以聲請人斯時
    之每月收入，扣除以96年度高雄市每人每月支出最低生活費
    之1.2倍即12,850元（詳後述）計算之必要生活費用及扶養
    費後，已難負擔每月18,546元之還款金額，堪認聲請人有不
    可歸責於己之事由，致不能履行原協商條件。
　㈡聲請人財產、所得
    聲請人於108年度至110年度均無申報所得，名下無財產，有
    新光人壽保單3張，保單號碼分別為AGSE104280號、0000000
    000號、0000000000號，解約金各為8,381元(已扣保貸、保
    單貸款本金168,000元、保單貸款利息3,418元)、230元、0
    元，南山人壽保單1張，保單號碼Z000000000號之解約金為1
    8,630元(已扣除保單墊繳/借款本息金額)，三商美邦人壽保
    單1張，保單號碼000000000000號之解約金49,084元(已扣除
    保單借款本息159,446元及保費墊繳本息178,412元，109年1
    2月31日領取生存金12,001元)，國泰人壽保單1張，保單號
    碼0000000000號，解約金3,877元(借款總額8,521元)；聲請
    人自陳於108年12月起迄今於承租房屋前騎樓擺攤賣鹹酥雞
    ，擺攤時間為周三至周日，17時30分至24時，每月所得約16
    ,000元，據聲請人所提108年12月至110年12月收入紀錄，所
    得共654,231元，平均每月所得26,169元(計算式：654,231÷
    25＝26,169)，每月入不敷出部分係由友人劉鎮誠資助5,000
    元；每月領有租金補助3,600元(聲請人稱111年3月停發，惟
    依本院函查結果現仍補貼中，見卷二第3頁)，未領有其他補
    助或給付等情，有如附表所示證據在卷可佐。依聲請人上述
    工作、收入情形，認以聲請人平均每月所得加計友人資助費
    用、租金補助為34,769元(計算式：26,169＋5,000＋3,600＝34
    ,769)，核算其現在償債能力之基礎，堪認妥適。
　㈢聲請人最低生活費
　  聲請人主張每月支出16,000元（有房屋租金12,000元），並
    提出租賃契約、郵政匯款申請書（卷一第35至40、140至151
    頁）為證。按債務人必要生活費用，以最近1年衛生福利部
    或直轄市政府所公告當地區每人每月最低生活費1.2倍定之
    ，消債條例第64條之2第1項定有明文。本院參酌衛福部社會
    司所公告111年度高雄市最低生活費為14,419元，1.2倍即17
    ,303元。聲請人陳稱與兒子共同承租3樓透天房屋，租金由
    聲請人負擔，聲請人主張每月必要支出16,000元，未逾上開
    金額，尚屬合理，應予採計。
　㈣是否不能清償或有不能清償之虞
　　聲請人每月收入34,769元，扣除個人必要支出16,000元後，
    剩餘18,769元，而聲請人目前負債總額為3,844,599元（卷
    一第97至103、72至74、83至84、75至80、81至82、119至11
    20、86至93、108至111、112至113、121至129、94至96、11
    4至118頁，包括：國泰世華銀行、台灣企銀、渣打銀行、新
    光銀行、台灣銀行鳳山分行、遠東銀行、元大銀行、玉山銀
    行、良京實業股份有限公司、匯誠第二資產管理股份有限公
    司、富邦資產管理股份有限公司、永豐銀行、聯邦銀行
    ，扣除新光、南山、三商美邦及國泰人壽之保險解約金80,2
    02元(計算式：8,381＋230＋18,630＋49,084＋3,877＝80,202)後
    ，以每月所餘逐年清償，至少須約17年【計算式：(3,844,5
    99－80,202)÷18,769÷12≒17】始能清償完畢，堪認聲請人確
    有不能清償債務之情事。
　㈥綜上，本件聲請人向本院聲請清算，應予准許，並命司法事
    務官進行本件清算程序。
四、依本條例第11條第1項、第83條第1項、第16條第1項，裁定
    如主文。　
中　　華　　民　　國　　111 　年　　6 　　月　　28　　日
              　　民事庭　　法　官　賴寶合
上為正本係照原本作成
本裁定不得抗告
中　　華　　民　　國　　111 　年　　6 　　月　　28　　日
  　                        書記官　胡美儀
附表：
1.108年至110年綜合所得稅各類所得資料清單及財產歸屬資料清
  單(卷一第20至22、卷二第4頁)。
2.財產及收入狀況說明書（卷一第5至6頁）。
3.債權人清冊(卷一第7至9、卷二第15至17頁)。
4.勞工保險被保險人投保資料表（卷一第18頁）。
5.個人商業保險查詢結果表（卷一第184頁）。
6.財團法人金融聯合徵信中心前置協商專用債權人清冊（卷一第
　11至13頁）。
7.信用報告（卷一第14至16頁）。
8.租金、社會補助查詢表（卷二第3頁、卷一第65至68頁）。
9.高雄市政府都市發展局函（卷一第104至107頁）。
10.勞動部勞動力發展署高屏澎東分署函（卷一第85頁）。
11.勞動部勞工保險局函（卷一第71頁）。
12.存簿（卷一第24至26、27至34頁）。
13.健保查詢表(卷一第201頁)。
14.收入切結書(卷一第23頁)。
15.收入明細表、現金簿(卷一第152至176頁、外放資料袋)。
16.資助切結書(卷一第215頁)。
17.南山人壽保險股份有限公司函(卷一第133至137頁)。
18.三商美邦人壽保險股份有限公司函(卷一第130至133頁)。
19.新光人壽保險股份有限公司函(卷一第69頁)。
20.國泰人壽保險股份有限公司函(卷二第9至11頁)。